【裁判字號】    90,訴,73
【裁判日期】    900413
【裁判案由】    清償借款
【裁判全文】
臺灣屏東地方法院民事判決          九十年度訴字第七三號
    原      告  屏東縣屏東市農會
    法定代理人  戊○○
    訴訟代理人  甲○○
                己○○
    被      告  丁○○
                              .
                乙○○        .
                              .
    右  一  人
    訴訟代理人  丙○○        .
右當事人間請求清償借款事件，本院判決如左：
    主      文
被告應連帶給付原告新台幣肆佰萬元，及其中新台幣伍拾萬元部分自民國八十七年五
月八日起，另新台幣參佰伍拾萬元部分自民國八十七年五月二十二起，各至清償日止
，均按週年利率百分之九點二計算之利息，暨分別自民國八十七年六月九日及八十七
年六月二十三日起至清償日止，逾期在六個月以內部分按上開利率百分之十，逾期超
過六個月部分按上開利率百分之二十計算之違約金。
訴訟費用由被告連帶負擔。
    事      實
甲、原告方面：
一、聲明：求為判決如主文所示。
二、陳述：
（一）被告丁○○於民國八十六年七月二十一日邀同被告乙○○為連帶保證人向原告
      借款新台幣（下同）三百五十萬元，約定借款期限自該日起至民國八十七年七
      月二十一日止，利息按週年利率百分之九點八七五機動調整（現為百分之九點
      二）計算，本金一次清償，利息按月計付，如未依約清償時，除依上開約定利
      率計息外，逾期在六個月以內者，並應按約定利率百分之十，超過六個月以上
      者，應按約定利率百分之二十計付違約金。嗣被告丁○○借得上開款項後，僅
      繳息至八十七年五月二十一日，並未遵期清償本金三百五十萬元，屢經催討均
      置之不理。
（二）被告丁○○復於八十七年三月七日邀同被告乙○○為連帶保證人向原告借款五
      十萬元，約定借款期限自該日起至八十八年三月七日止，利息按週年利率百分
      之十點二五機動調整（現為百分之九點二）計算，本金一次清償，利息按月計
      付，如未依約清償時，除依上開約定利率計息外，逾期在六個月以內者，並應
      按約定利率百分之十，超過六個月以上者，應按約定利率百分之二十計付違約
      金。嗣被告丁○○借得上開款項後，僅繳息至八十七年五月七日，並未遵期清
      償本金五十萬元，屢經催討均置之不理。從而本件被告丁○○共計尚欠如主文
      所示之本金，爰本於消費借貸及連帶保證法律關係，請求被告連帶給付如主文
      第一項所示之本金、利息及違約金。
三、證據：提出借據及授信約定書各二件，以及放款帳卡及交易名細表各一件為證。
乙、被告方面：
一、被告乙○○部分：
（一）聲明：求為判決駁回原告之訴。
（二）陳述：
      被告乙○○僅為本件二筆借款之連帶保證人，其家境並不寬裕且育有三名智障
      兒，請減免利息。
二、被告丁○○部分：
    被告未於言詞辯論期日到場，亦未提出書狀作任何聲明或陳述。
    理      由
一、被告丁○○經合法通知，未於言詞辯論期日到場，核均無民事訴訟法第三百八十
    六條各款所列情形，爰依原告之聲請，准由其一造辯論而為判決。
二、本件原告起訴主張被告丁○○於八十六年七月二十一日邀同被告乙○○為連帶保
    證人向原告借款三百五十萬元，約定借款期限自該日起至八十七年七月二十一日
    止，利息按週年利率百分之九點八七五機動調整（現為百分之九點二）計算，本
    金一次清償，利息按月計付，如未依約清償時，除依上開約定利率計息外，逾期
    在六個月以內者，並應按約定利率百分之十，超過六個月以上者，應按約定利率
    百分之二十計付違約金，嗣被告丁○○借得上開款項後，僅繳息至八十七年五月
    二十一日，並未遵期清償本金三百五十萬元，屢經催討均置之不理；被告丁○○
    復於八十七年三月七日邀同被告乙○○為連帶保證人向原告借款五十萬元，約定
    借款期限自該日起至八十八年三月七日止，利息按週年利率百分之十點二五機動
    調整（現為百分之九點二）計算，本金一次清償，利息按月計付，如未依約清償
    時，除依上開約定利率計息外，逾期在六個月以內者，並應按約定利率百分之十
    ，超過六個月以上者，應按約定利率百分之二十計付違約金，嗣被告丁○○借得
    上開款項後，僅繳息至八十七年五月七日，並未遵期清償本金五十萬元，屢經催
    討均置之不理，本件被告丁○○共計尚欠如主文所示本金之事實，業據原告提出
    與所述相符之借據、授信約定書、放款帳卡及交易名細表等件為證，並為被告乙
    ○○所不爭執，而被告告丁○○經合法通知，復未到場爭執或提出書狀作何陳述
    以供審酌，自堪信原告之主張為真實。
三、按法律行為，係乘他人之急迫、輕率或無經驗，使其為財產上之給付，或為給付
    之約定，依當時情形顯失公平者，法院得因利害關係人之聲請，撤銷其法律行為
    ，或減輕其給付，民法第七十四條固然定有明文。經查本件借款本金三百五十萬
    元之利息係按週年利率百分之九點八七五機動調整（現為百分之九點二）計算，
    另本金五十萬元之利息係按週年利率百分之十點二五機動調整（現為百分之九點
    二）計算，且此二筆借款逾期在六個月以內者，僅按上開約定利率百分之十，超
    過六個月以上者，僅按上開約定利率百分之二十計付違約金等情已如前述，從而
    本件二筆借款之約定利率既未逾法定最高利率週年百分之二十，亦僅較法定遲延
    利率週年百分之五高出些許，且其逾期在六個月以內者，僅按上開約定利率百分
    之十，超過六個月以上者，亦僅按上開約定利率百分之二十計付違約金，是此二
    筆借款之約定利息及違約金尚屬相當，並無前揭規定之適用；又按保證債務之所
    謂連帶，係指保證人與主債務人負同一債務，對於債權人各負全部給付責任而言
    ，此就民法第二百七十二條第一項規定連帶債務之文義參照觀之甚明。故連帶保
    證與普通保證不同，縱使無民法第七百四十六條所揭之情形，亦不得主張同法第
    七百四十五條關於檢索抗辯之權利，最高法院著有四十五年台上字第一四二六號
    判例可資參照，復查被告乙○○既為本件二筆借款之連帶保證人，參照前揭判例
    意旨，其應就本件二筆借款與主債務人即被告丁○○同對債權人即原告各負全部
    給付責任，從而被告乙○○辯稱伊僅為本件二筆借款之連帶保證人，其家境並不
    寬裕且育有三名智障兒，請減免利息云云，尚非可取。
四、被告丁○○就系爭二筆借款既尚欠前開金額未為清償，則原告本於消費借貸及連
    帶保證法律關係，訴請被告連帶給付如主文第一項所示之本金、利息及違約金，
    洵屬適法，應予准許。
據上論結，本件原告之訴為有理由，依民事訴訟法第三百八十五第一項前段、第八十
五條第二項，判決如主文。
中     華     民     國     九 十      年      四       月     十 三    日
                                      臺灣屏東地方法院民事第二庭
~B法      官  賴秀雯
右為正本係照原本作成。
如對本判決上訴，須於判決送達後廿日內，向本院提出上訴狀。
~B法院書記官  滕一珍
中    華      民     國     九 十      年      四       月      十 三   日


司法院資訊處製作；財團法人民間司法改革基金會備份。
